臺灣臺南地方法院行政訴訟判決
111年度監簡字第10號
                                    111年8月17日辯論終結
原      告  王國信  


訴訟代理人  熊家興律師
            李國禎律師
被      告  法務部  
代  表  人  蔡清祥  
訴訟代理人  林震偉  
            黃琪雯  
上列當事人間撤銷假釋事件，原告不服法務部矯正署111年3月15
日法矯署復字第11101019350號復審決定，提起行政訴訟，本院
判決如下：
    主  文
一、原告之訴駁回。
二、訴訟費用新台幣壹仟元由原告負擔。
    事實及理由
壹、爭訟概要：原告犯殺人未遂、槍砲、恐嚇等罪，經判處有期
    徒刑17年9月確定，於104年5月11日自法務部○○○○○○○假釋出
    監並付保護管束，保護管束期滿日為109年1月17日。詎原告
    於假釋中更犯罪判處徒刑確定，依111年1月14日修正施行前
    之刑法第78條第1項規定，法務部於108年4月25日以法授矯
    教字第10801023010號函（下稱原處分）撤銷其假釋，並依
    司法院釋字第796號解釋文意旨重新審核後，於110年6月22
    日以法矯字第11001504340號函（下稱維持處分）維持前開
    原處分，原告不服，提起復審，經復審決定駁回，遂向本院
    提起本件行政訴訟。
貳、本件原告主張：　　
一、原告王國信前因殺人未遂等犯行，遭判刑17年6月確定，遂
    於95年3月6日入監執行、104年5月11日假釋出監，嗣於108
    年4月25日遭撤銷假釋。則原告王國信於台東東成技能訓練
    所、台南監獄之執行情形、提報假釋之審核情形，及假釋期
    間之保護管束執行情形，對於是否應撤銷假釋，改為入監執
    行之機構處遇，而於個案審酌有無基於特別預防考量，而有
    必要使該受假釋人再入監執行殘刑之具體情狀（例如對社會
    危害程度、再犯可能性及悛悔情形等）時，自有重要之參考
    價值。然依撤銷假釋處分及復審決定之内容，似未調取相關
    資料並加以參酌，已屬瑕疵。實則，原告王國信前於在監執
    行期間，並無任何違紀情形，且曾因表現優良而獲頒獎狀，
    以資獎勵。
二、其次，原告王國信自104年5月11日假釋出監，至108年4月25
    日遭撤銷假釋之這段時間裡，除2次公共危險犯行外，是否
    另有其他違背假釋初衷、不知悛悔，足認不適合回歸社會之
    情事？在保護管束期間内，除有1次未依命向觀護人報到外
    ，是否另有其他違規情事？及保護管束之執行情形如何？原
    處分及復審決定似均未加以審酌，且無適當之理由記載，便
    逕以「基於特別預防考量，有維持撤銷假釋並執行殘刑之必
    要」云云，將原假釋處分撤銷，實屬速斷。實則，原告王國
    信於保護管束期間，報到情形甚為正常，共計向觀護人報到
    上百次，僅有1次因工作緣故致未能依命報到，焉能僅以1次
    未報到，而全盤抹煞原告王國信於假釋期間之良好表現？
三、再者，原告王國信前係因殺人未遂、違反槍砲彈藥刀械管制
    條例而入監服刑，與假釋期間内所犯之酒駕致公共危險罪之
    罪質明顯不同，自不應據以認定原告王國信不知悛悔，而應
    入監繼續矯治其殺人未遂、違反槍砲彈藥刀械管制條例之暴
    力惡性。此外，原告王國信之所以涉犯酒駕公共危險罪，實
    因當時家中在經濟層面、家人健康等特殊狀況均出現問題，
    方有濫用酒精之舉，其行為尚有生理、心理因素摻雜在内，
    並非全然出於法規範對立性。更何況，原告王國信之2次公
    共危險犯行，經執行檢察官多方考慮後，已認無「難收矯正
    之效或難以維持法秩序」之情形，而准予易科罰金在案，有
    全國刑案資料查註表可證。若原告王國信真有「不適合社會
    處遇，應回復至監獄之機構處遇」之情事，何以執行檢察官
    竟同意給予易科罰金之機會，而未命原告王國信入監執行有
    期徒刑？故台灣台南地方檢察署先係認原告王國信無「難收
    矯正之效或難以維持法秩序,」之情形，嗣又認「基於特別
    預防考量，有維持撤銷假釋並執行殘刑之必要」，其先後認
    定即屬明顯矛盾。
四、又，被告法務部110年6月22日維持撤銷假釋處分之決定，並
    無詳細之理由記載，僅抽象、概括性以「基於特別預防考量
    ，有維持撤銷假釋並執行殘刑之必要」為由，維持撤銷假釋
    處分；復審機關法務部矯正署於復審決定理由中，雖曾提出
    「對社會危害程度」、「再犯可能性」、「悛悔情形及假釋
    後動態」及「比例原則」等四大審查標準，但卻未載明係如
    何依據前開標準進行審查，僅以原告王國信於假釋期間内涉
    犯公共危險罪，保護管束期間有1次未依規定報到記錄云云
    ，遽認「基於特別預防考量，有維持撤銷假釋並執行殘刑之
    必要」云云，自與司法院大法官會議解釋第796號解釋意旨
    不符。
五、進一步言之，依大法官會議釋字第796號解釋之意旨，被告
    法務部對於作成撤銷假釋之處分具有裁量權，並基於裁量權
    之行使，應於作成處分前，先就受處分人於假釋中因故意更
    犯罪，受緩刑或6月以下有期徒刑宣告者，考量其犯罪行為
    之「對社會危害程度」、「再犯可能性」、「悛悔情形及假
    釋後動態」及「比例原則」等四大面向，進行審查，並依審
    查所取得之可信事證結果，而為裁量之判斷。若撤銷假釋之
    處分，未具體說明其如何審查上述事項，並提出可信之證據
    及論理以說明其裁量之依據者，乃屬裁量怠惰或裁量權行使
    已萎縮至零，即非適法。於本件訴訟中，依被告法務部110
    年6月22日維持撤銷假釋處分之決定，及復審機關法務部矯
    正署之復審決定書中所載理由，通篇並未對於「對社會危害
    程度」、「再犯可能性」、「悛悔情形及假釋後動態」及「
    比例原則」等四大面向，進具體審查，更未詳細說明其如何
    審查上述事項，並提出可信之證據及論理，說明其裁量依據
    。是以，其明顯有裁量怠惰或裁量權行使已萎縮至零之違誤
    情事，自難認適法。
六、此外，原告王國信於假釋後，本係從事玻璃工人，然因高齡
    母親王鄭秀月罹有失智症、弟弟王國南罹有末期肝癌，經濟
    壓力沉重，遂有意轉而從事工地建築工人，以提高工作收入
    。然因親人之健康狀況始終不見好轉（母親、弟弟現均已過
    世），原告王國信甚感鬱悶，方有107年間之公共危險罪犯
    行。原告王國信於假釋期間内，均有穩定工作，且與女友穩
    定交往，並接受其鼓勵受洗成為教友，固定參加教會活動，
    家中尚有胞妹王馨聆為單親媽媽，更罹有持續性憂鬱症，需
    原告王國信照顧與陪伴。足見原告王國信於假釋後回歸社會
    之生活狀況已屬穩定，心理狀況亦屬平和，再犯之可能性不
    高；佐以原告王國信目前已53歲，實須努力維持與現實社會
    之密切聯結，並強固工作職場之競爭力，方得確保老年生活
    無虞。若命原告王國信應將殘刑執行完畢，出監時已近60歲
    ，到時不僅已與社會脫節，其年紀亦恐無法即時培養工作技
    能，致難以覓得適當之工作，賺取足夠之收入以維持生活，
    此實非國家或公眾所樂見，故懇請鈞院斟酌之。
七、附帶敘明者，大法官會議釋字第796號解釋之聲請意旨，多
    為前因涉犯重罪，經執行無期徒刑或漫長有期徒刑後，在假
    釋期間内更犯公共危險罪，獲判6個月以下之有期徒刑，而
    遭撤銷假釋，與本案並無二致，終經大法官會議宣告刑法相
    關規定違憲，進而促成刑法第78條之修正。　　
八、被告法務部於鈞院日前開庭時，雖抗辯：法務部就原處分跟
    維持處分都有針對四個面向去作審查云云，然查：
(一)撤銷假釋之行政處分係以：王國信於假釋期間之107年4月15
    日23時45分起，至翌日0時21分止之期間，飲酒後駕駛自用
    小客車，為警攔查並對其施以吐氣酒精濃度測試達每公升0.
    43毫克，案經台南地院判處有期徒刑2月，並駁回上訴確定
    ，已違反刑法第78條之規定，而依法撤銷假釋，明顯未針對
    「對社會危害程度」、「再犯可能性」、「悛悔情形及假釋
    後動態」及「比例原則」等4個面向進行具體審酌。
(二)其次，維持撤銷假釋之原行政處分則認：王國信前犯殺人未
    遂、恐嚇、槍砲等罪，假釋期間再犯不能安全駕駛罪2件及
    過失傷害罪1件，分別判處徒刑2月及6月，且保護管束期間
    有1次未依規定報到紀錄，基於特別預防考量，有維持撤銷
    假釋並執行殘刑之必要云云，亦未就「對社會危害程度」、
    「再犯可能性」、「悛悔情形及假釋後動態」及「比例原則
    」等4個面向為審酌。
(三)、另外 
㈠被告法務部於前開維持撤銷處分做成前，曾會核其他單位，其
  出具意見分別如下：
 ⒈保護司：原未提出個別意見，嗣經檢察司提出會辦意見後，改
   稱：有關第20案王國信，經重新審酌，同檢察司意見。
 ⒉檢察司：王國信於假釋期間内，涉犯不能安全駕駛罪2件及過
   失傷害罪1件，分別判處徒刑2月及6月，且保護管束期間有1
   次未依規定報到紀錄、殘刑4年8月6日，與後案定執行刑7月
   ，難謂逾比例原則，故認有反覆實施犯罪、顯已對社會有危
   害程度、基於特別預防考量，有使其入監執行之必要。
 ⒊台南地檢署：
    A.悛悔情形及假釋後動態：未報到1次、假釋中再犯公共危
      險，判2月、假釋中犯不能安全駕駛、非駕業務傷害，判4
      月、3月。
    B.後案宣告刑與前案殘刑比較，撤銷假釋「不」符合比例原
       則。
    C.補充：假釋約3年酒駕2次、傷害（過失）1次，難謂其就
      前案殺人未遂罪無悔意。
 ⒋台南監獄：因假釋中故意更犯罪，依刑法第78條規定撤銷假釋
  。
 ⒌矯正署：考量前犯殺人未遂、恐嚇、槍砲等罪，假釋期間故意
   再犯不能安全駕駛罪2件及過失傷害罪1件（判2月報撤、4月
   ），犯行漠視法規並已傷及他人，又未對被害人和解賠償，
   且保護管束期間有1次未依規定報到記錄，基於特別預防考量
   ，爰維持原撤假處分。
㈡然法務部檢察司、台南監獄、矯正署所提出之意見，明顯有以
  下違誤：
   1.法務部檢察司：
     A.雖認原告王國信之行為，已對社會有危害程度，但其危
       險程度高低如何？是否已屬重大？似未予任何考慮、審
       酌。
     B.原告王國信於假釋期間内所犯之公共危險罪，與假釋前
       所犯之殺人未遂、恐嚇、槍砲等暴力犯行，本質上不僅
       不同，更無相似性可言，則所謂「再犯可能性」究竟為
       何？
     C.完全未審酌原告王國信之悛悔情形及假釋後動態。
  2.台南監獄、矯正署：
      僅審酌原告王國信於假釋中故意更犯罪，犯行漠視法規並
      已傷及他人，且保護管束期間有1次未依規定報到記錄等
      情，完全未就「再犯可能性」、及「比例原則」進行審酌
      。
九、實際上，依在監執行記錄與保護管束期間輔導記錄，原告王
    國信在監時之表現，與假釋後保護管束期間内之表現，均堪
    稱良好：
(一)、原告王國信在監執行時，不僅無重大違規情事，更因作業
    表現優異，而2次獲台南監獄頒發獎狀；提報假釋時，更係
    獲得審查委員全體一致同意而通過。堪認原告王國信對於前
    犯之殺人未遂、恐嚇、槍砲等犯行，確已悛悔有據。
(二)、原告王國信自104年5月12日開始接受保護管束，至108年2
    月21日最後一次約談止，共計報到逾百次，除1次未依規定
    報到外（詳後述），其餘無任何表現不良或異常之情形，甚
    至在第2次公共危險罪遭判決確定後，108年2月1日之輔導記
    錄中，仍獲「案主於保護管束期間尚無違規或違法情事，配
    合執行態度尚佳」之正面評價，足見原告王國信於假釋期間
    之動態亦屬正常且良好。
(三)、依保護管束期間輔導記錄之記載，原告王國信自105年12
    月8日起，即一再表明對於母親與弟弟身體狀況之擔憂，原
    告王國信於涉犯公共危險罪前，母親及弟弟之健康狀況均急
    遽惡化，龐大之醫藥費及生活費，造成原告王國信於心理上
    及經濟上受有極大之壓力，遂因一時失慮，而於短期間内濫
    用酒精，致有2次公共危險之犯行。在渡過此段龐大壓力期
    間，至假釋遭撤銷時，原告王國信即再無其他違法之情形。
    是以，原告王國信除了在107年3月至4月之短暫時間外，表
    現一切正常且良好，實難認其有不知悛悔、再犯可能性高等
    對於社會存在高度危險性之情事。
(四)、又，原告王國信於107年12月13日固有未依規定報到之情
    事，然此乃因工作緣故致產生疏忽，並非故意違規，且旋於
    107年12月27日再次報到接受約談，並向觀護人詳實報告近
    日之生活情況。故實不應因1次之疏忽，而無視其餘上百次
    之報到記錄，並全盤抹煞原告王國信於保護管束期間之良好
    表現。
十、再參以1.台南地檢署所提出「悛悔情形及假釋後動態：未報
    到1次、假釋中再犯公共危險，判2月、假釋中犯不能安全駕
    駛、非駕業務傷害，判4月、3月」、「後案宣告刑與前案殘
    刑比較，撤銷假釋『不』符合比例原則」、「補充：假釋約3
    年酒駕2次、傷害（過失）1次，難謂其就前案殺人未遂罪無
    悔意」之法律上意見；2.台南地院對於原告王國信之2次公
    共危險罪犯行，均判處6月以下之有期徒刑；3.台南地檢署
    對於原告王國信之2次公共危險罪犯行，均准予易科罰金，
    而未命入監執行等情，足認依「對社會危害程度」、「再犯
    可能性」、「悛悔情形及假釋後動態」及「比例原則」等4
    大原則進行個案考量後，實無撤銷假釋處分，強命原告王國
    信入監執行（暴力犯行）殘刑之必要。
十一、更重要者，
(一)、被告法務部於鈞院日前開庭時，業已自認：在監情狀並沒
    有在原處分審核範圍内等語，足見原處分之證據調查及事實
    認定，均屬瑕疵。
(二)、其次，依刑法第78條之規定，假釋之撤銷，應於判決確定
    後6月以内為之，若超過6個月之法定期間後，即應不得再行
    撤銷假釋。
(三)、經查，
⒈被告法務部維持撤銷假釋處分之理由，係以王國信前犯殺人未
  遂、恐嚇、槍砲等罪，假釋期間再犯不能安全駕駛罪2件及過
  失傷害罪1件，分別判處徒刑2月及6月，且保護管束期間有1次
  未依規定報到紀錄，基於特別預防考量，有維持撤銷假釋並執
  行殘刑之必要云云。
⒉然法務部檢察司、保護司之會核意見，係於110年5月19日、21
  日提出，台南監獄、矯正署之意見，諒亦應於相近時日提出，
  維持原撤銷假釋處分則係於110年6月22日做成。凡此，距原告
  王國信於107年3月11日所犯公共危險、過失傷害罪之判決確定
  日期（108年1月17日），已相隔逾2年，依刑法第78條之規定
  ，本不得再據以撤銷假釋。惟系爭行政處分中維持撤銷假釋處
  分所持之理由，無異於超過6個月之法定期間後，仍將前開情
  事列入審酌事項，並據以維持撤銷假釋，其實際效果與撤銷假
  釋並無不同，顯然已違反刑法第78條之明文規定，而與法有違
  。
⒊補充敘明者，依刑法第78條之規定，得據以撤銷假釋者，僅限
  於因故意而更犯罪，而不及於因過失而犯罪者。然被告法務部
  維持撤銷假釋處分之理由欄中，卻將原告王國信所犯之過失傷
  害罪一併列入，自難認合法。
十二、綜上所述，
(一)、被告法務部維持撤銷假釋處分，雖以王國信前犯殺人未遂
    、恐嚇、槍砲等罪，假釋期間再犯不能安全駕駛罪2件及過
    失傷害罪1件，分別判處徒刑2月及6月，且保護管束期間有1
    次未依規定報到紀錄，基於特別預防考量，有維持撤銷假釋
    並執行殘刑之必要為由，然其有如前述諸多違法之處，已如
    前述。若將原告王國信於107年3月11日所犯公共危險、過失
    傷害罪之部分剔除後，僅憑1次公共危險罪之犯行，與1次未
    依規定報到之記錄，如何能認定符合前述4大審查原則，而
    應予撤銷假釋？故維持撤銷假釋之系爭行政處分，應難予維
    持。
(二)、另依「對社會危害程度」、「再犯可能性」、「悛悔情形
    及假釋後動態」及「比例原則」等4大原則為審視後，本件
    亦無撤銷原假釋處分之必要：
  ⒈對社會危害程度：原告王國信所為2次公共危險犯行之時間，
    均為深夜行人稀少之時，僅造成1人受傷，且僅為四肢擦挫
    傷之輕微傷勢，對社會之威脅及危害程度尚低。
  ⒉再犯可能性：原告王國信係因母親及弟弟之健康狀沉急遽惡
    化，龐大之醫藥費及生活費，造成心理上及經濟上之極大壓
    力，遂因一時失慮，而於短期間内濫用酒精，致有2次公共
    危險之犯行。在渡過此段龐大壓力期間，至假釋遭撤銷之時
    ，原告王國信即再無其他違法之情形。是以，原告王國信除
    了在107年3月至4月之短暫時間外，表現一切正常且良好，
    實難認定其有高度之再犯可能性。
  ⒊悛悔情形及假釋後動態：原告王國信在監執行時，不僅無重
    大違規情事，更因作業表現優異，而2次獲頒獎狀，以資表
    揚，提報假釋時，更係獲得審查委員全體一致同意。此外，
    原告王國信自開始接受保護管束，至假釋撤銷前最後一次约
    談止，共計報到逾百次，除1次未依規定報到外，其餘無任
    何表現不良或異常之情形，甚至因公共危險罪遭判決確定後
    ，在108年2月1日之輔導記錄中，仍獲「案主於保護管束期
    間尚無違規或違法情事，配合執行態度尚佳」之正面評價。
    足見原告王國信不僅於在監執行時表現優異，於假釋期間之
    動態亦屬正常且良好，堪認原告王國信對於前犯之殺人未遂
    、恐嚇、槍砲等犯行，確已悛悔有據，台南地檢署所提出之
    前揭法律意見，亦為相同之認定（補充：假釋約3年酒駕2次
    、傷害【過失】1次，難謂其就前案殺人未遂罪無悔意）。
  ⒋比例原則：原告王國信因2次公共危險犯行，僅遭法院分別判
    處2月、4月，並獲易科罰金執行完畢。然被告法務部維持原
    撤銷假釋之處分後，原告王國信即須入監執行殘刑4年8月6
    日，無異於其涉犯公共危險罪，竟須付出合計逾5年有期徒
    刑之高額代價，致生其所受之刑罰超過其所應負擔罪責，人
    身自由因此遭受過苛侵害，且造成偏離假釋制度係為協助受
    刑人早日擺脫牢獄桎梏，復歸社會之目的，當有違憲法第23
    條之比例原則，台南地檢署所提出之前揭法律意見，亦採相
    同見解（後案宣告刑與前案殘刑比較，撤銷假釋「不」符合
    比例原則）。
十三、是以，原告王國信起訴本件訴訟，請求撤銷被告法務部11
      0年6月22日法矯字第11001504340號函維持撤銷假釋處分
      ，及法務部矯正署111年3月15日法矯署復字第1110101935
      0號復審決定，自應屬有理由。等情，並聲明求為判決撤
      銷復審決定及原處分。
參、被告則以：
一、查原告因殺人未遂、恐嚇、槍砲等罪經法院判處有期徒刑17
    年9月確定，於104年5月11日自法務部○○○○○○○假釋出監並付
    保護管束，為刑法第93條第2項規定付保護管束之人，保護
    管束期滿日為109年1月17日。嗣原告於假釋中之107年4月15
    日再犯不能安全駕駛罪，經法院判處有期徒刑2月確定，法
    務部依111年1月14日修正施行前之刑法第78條第1項規定，
    於108年4月25日以法矯署教字第10801023010號函（下稱原
    處分）撤銷原告假釋，並依司法院釋字第796號解釋文意旨
    重新審核後，於110年6月22日以法矯字第11001504340號函
    （下稱系爭維持處分）維持原處分。
二、原告不服系爭維持處分，認雖假釋中再犯不能安全駕駛罪及
    過失傷害罪，惟均經法院判處6月以下有期徒刑，且均已繳
    納罰金完畢，社會危害程度非屬重大；獲更生已久，已培養
    適應社會生活之能力，如因觸犯非重罪而入監，將使先前努
    力化為烏有，應悖於比例原則；假釋期間僅1次因工作忙碌
    而疏未報到，並非刻意規避，違失情節應非重大云云，爰提
    起復審。被告復審審議小組認所提復審無理由，於111年3月
    15日以法矯署復字第11101019350號復審決定（下稱系爭復
    審決定）駁回在案。原告不服系爭維持處分及復審決定意旨
    ，復以相同理由提起本件行政訴訟。
三、按111年1月14日修正施行前之刑法第78條第1項規定：「假
    釋中因故意更犯罪，受有期徒刑以上刑之宣告者，於判決確
    定後6月以内，撤銷其假釋。但假釋期滿逾3年者，不在此限
    。」司法院釋字第796號解釋意旨略以：「對於刑法第78條
    第1項，不分受假釋人是否受緩刑或6月以下有期徒刑之宣告
    ，以及有無基於特別預防考量，使其再入監執行殘刑之必要
    ，即一律撤銷假釋，牴觸憲法比例原則，自解釋公布之日起
    失其效力。上開規定修正前，相關機關就假釋中因故意更犯
    罪，受緩刑或6月以下有期徒刑宣告者，應依該解釋文意旨
    ，個案審酌是否撤銷其假釋。」謹先敘明。
四、查原告前為刑法第93條第2項規定假釋出獄付保護管束之人
    ，明知依規定於假釋期間應遵守保護管束事項，竟於假釋中
    故意更犯罪，經法院判處有期徒刑2月確定，原處分撤銷原
    告假釋於法有據。法務部於司法院釋字第796號解釋公布後
    ，即依其意旨函請臺灣臺南地方檢察署（原告之殘行指揮執
    行檢察署）綜合考量原告「對社會危害程度」、「再犯可能
    性」、「悛悔情形及假釋後動態」及「比例原則」等四大審
    查面向並提供初步意見。考量原告假釋期間共再犯3罪：（
    一）107年3月11日飲酒後駕駛自用小客車上路，並肇事致他
    人成傷，經警委託醫護人員抽血檢驗，測得血液中酒精濃度
    為225MG/DL(換算為呼氣酒精濃度每公升1.125毫克），經法
    院分別以不能安全駕駛罪及過失傷害罪判處有期徒刑4月及3
    月，應執行有期徒刑6月（二）107年4月15日飲酒後駕駛自
    用小客車上路，為警攔查並施以吐氣酒精濃度測試達每公升
    0.43毫克，經法院判處有期徒刑2月；另於保護管束期間未
    依規定至檢察署報到1次（107年12月13日），基於特別預防
    考量，應有維持其撤銷假釋並執行殘刑之必要，是系爭維持
    處分及復審決定均無違誤。
五、原告主張「雖假釋中再犯不能安全駕駛罪及過失傷害罪，惟
    均經法院判處6月以下有期徒刑，且均已繳納罰金完畢，社
    會危害程度非屬重大；獲更生已久，已培養適應社會生活之
    能力，如因觸犯非重罪而入監，將使先前努力化為烏有，應
    悖於比例原則；假釋期間僅1次因工作忙碌而疏未報到，並
    非刻意規避，違失情節應非重大」等情。按司法院釋字第79
    6號解釋文意旨，是否撤銷受假釋人假釋，使其回復至監獄
    之機構處遇，應個案審酌有無基於特別預防考量，而有必要
    使其再入監執行殘刑之具體情狀（對社會危害程度、再犯可
    能性及悛悔情形等），前揭情狀係就受刑人於假釋後社會處
    遇期間之整體情形加以判斷，如受刑人出獄後再犯相同或相
    類似之犯罪，或假釋期間無故未報到或採尿致保護管束處分
    不能收效時，即可認已違背假釋之初衷，而不適合回歸社會
    。基此，原告前開假釋中屢犯不能安全駕駛罪及違規未報到
    等情，均屬司法院釋字第796號解釋應予個案審酌之範疇，
    並足認其漠視酒駕法令禁制，危害用路大眾交通安全，且保
    護管束期間未能確實保持善行，故基於特別預防考量，有撤
    銷假釋入監執行殘刑之必要。此有臺灣臺南地方法院107年
    度交簡上字第108號刑事判決、107年度交簡字第1705號刑事
    簡易判決、107年度交易字第1033號刑事判決、臺灣臺南地
    方檢察署110年2月26日南檢文丙109執更緝213字第11090119
    18號函、全國刑案資料查註表暨相關資料附卷可資參照，足
    堪認定。
六、綜上論述，原告既於假釋中更犯罪，受有期徒刑之宣告確定
    ，合於111年1月14日修正施行前之刑法第78條第1項規定，
    且經依司法院釋字第796號解釋意旨重新審酌後，認有維持
    原處分並執行殘刑之必要，法務部110年6月22日法矯字第11
    001504340號函及被告111年3月15日法矯署復字第111010193
    50號復審決定，於法尚均無不合，原告所訴應無理由，
　　等語，資為抗辯，並聲明求為判決駁回原告之訴。
肆、兩造之爭點：原告有無於假釋中更犯罪，受有期徒刑之宣告
    確定，是否合於刑法第78條第1項規定？　　
伍、本院之判斷：
一、應適用法令：
  (一)刑法第77條第1項：「受徒刑之執行而有悛悔實據者，無
      期徒刑逾25年，有期徒刑逾2分之1、累犯逾3分之2，由監
      獄報請法務部，得許假釋出獄。」
　(二)111年1月14日修正施行前之刑法第78條（假釋之撤銷）「
      假釋中因故意更犯罪，受有期徒刑以上刑之宣告者，於判
      決確定後六月以內，撤銷其假釋。但假釋期滿逾三年者，
      不在此限。假釋撤銷後，其出獄日數不算入刑期內。」
  (三)執行法第74條之2規定：「受保護管束人在保護管束期間
      內，應遵守左列事項：一、保持善良品行，不得與素行不
      良之人往還。二、服從檢察官及執行保護管束者之命令。
      三、不得對被害人、告訴人或告發人尋釁。四、對於身體
      健康、生活情況及工作環境等，每月至少向執行保護管束
      者報告一次。五、非經執行保護管束者許可，不得離開受
      保護管束地；離開在10日以上時，應經檢察官核准。」第
      74條之3規定：「（第1項）受保護管束人違反前條各款情
      形之一，情節重大者，檢察官得聲請撤銷保護管束或緩刑
      之宣告。（第2項）假釋中付保護管束者，如有前項情形
      時，典獄長得報請撤銷假釋。」
　(四)司法院於109年11月6日公布之釋字第796號解釋揭示：「
      刑法第78條第1項本文規定：『假釋中因故意更犯罪，受
      有期徒刑以上刑之宣告者，於判決確定後6月以內，撤銷
      其假釋。』不分受假釋人是否受緩刑或6月以下有期徒刑
      之宣告，以及有無基於特別預防考量，使其再入監執行殘
      刑之必要之具體情狀，僅因該更犯罪受有期徒刑以上刑之
      宣告，即一律撤銷其假釋，致受緩刑或6月以下有期徒刑
      宣告且無特別預防考量必要之個案受假釋人，均再入監執
      行殘刑，於此範圍內，其所採取之手段，就目的之達成言
      ，尚非必要，牴觸憲法第23條比例原則，與憲法第8條保
      障人身自由之意旨有違，應自本解釋公布之日起失其效力
      。上開規定修正前，相關機關就假釋中因故意更犯罪，受
      緩刑或6月以下有期徒刑宣告者，應依本解釋意旨，個案
      審酌是否撤銷其假釋。」
二、前揭司法院釋字第796號解釋理由書闡明：「查監獄行刑，
    乃國家對於犯罪人執行刑罰之主要方式之一，監獄行刑除公
    正應報及一般預防目的外，主要在於矯正、教化受刑人，促
    使受刑人改悔向上，培養其適應社會生活之能力，協助其復
    歸社會生活（監獄行刑法第1條立法說明參照）。假釋之目
    的亦在於鼓勵受刑人改過自新，給予已適於社會生活之受刑
    人提前出獄，重返自由社會，以利其更生（86年修正刑法第
    77條立法說明，另行刑累進處遇條例第76條參照）。是不論
    在監執行徒刑或假釋，均在協助受刑人得以重返自由社會。
    假釋僅係使受刑人由完全受監禁之監獄環境，邁入完全自由
    釋放之過程中，於符合一定條件，並受保護管束之公權力監
    督下（刑法第93條第2項參照），提前釋放之緩衝制度，亦
    即於刑罰執行過程中，由機構處遇轉為社會處遇之轉向機制
    。因此，法律乃規定於在監執行期間，如受刑人不適合提前
    回歸社會，則不予假釋，繼續在監執行，以實現國家刑罰權
    。於轉為社會處遇之假釋期間，如受假釋人有不適合回歸社
    會之事實發生者，則撤銷假釋使受假釋人回復至監獄之機構
    處遇。」「系爭規定……目的在於使不適合社會處遇之受假釋
    人，回復至監獄之機構處遇，執行國家刑罰權……受假釋人於
    假釋中因故意更犯罪，受有期徒刑以上刑之宣告者，是否撤
    銷其假釋，使其回復至監獄之機構處遇，自應依其是否仍適
    合社會生活，亦即是否已違背假釋之初衷而為判斷，方能平
    衡撤銷假釋目的與受假釋人之人身自由保障。於受假釋人故
    意更犯之罪係受緩刑或6月以下有期徒刑宣告之情形，就該
    更犯之罪，或暫不執行，或得易科罰金或易服社會勞動（刑
    法第41條及第74條第1項參照），則是否應變更原受之社會
    處遇，改為入監執行之機構處遇，自應再個案審酌有無基於
    特別預防考量，而有必要使該受假釋人再入監執行殘刑之具
    體情狀（例如對社會危害程度、再犯可能性及悛悔情形等）
    ，不應僅因該更犯罪受有期徒刑以上刑之宣告，即一律撤銷
    其假釋，致受緩刑或6月以下有期徒刑宣告且無特別預防考
    量必要之個案，均再入監執行殘刑。」準此可知，刑法第78
    條第1項本文規定，就受假釋人假釋中因故意更犯罪，「受
    緩刑或6月以下有期徒刑之宣告且特別預防考量必要之個案
    受假釋人」，均再入監執行殘刑，於此範圍內，其所採取之
    手段，就目的之達成言，尚非必要，因而被宣告違憲，並自
    司法院釋字第796號解釋公布之日起失其效力。在上述規定
    修正前之期間，相關機關就假釋中因故意更犯罪，受緩刑或
    6月以下有期徒刑宣告者，應依解釋意旨，審酌其社會危害
    程度、再犯可能性及悛悔情形等情狀，判斷受假釋人於假釋
    期間是否發生不適合回歸社會之事實，而有撤銷假釋再入監
    矯治之必要；反之，非受緩刑之宣告，或受逾6月有期徒刑
    之宣告者，仍應適用刑法第78條第1項規定，撤銷其假釋。
三、查本件原告為刑法第93條第2項規定假釋出獄付保護管束之
    人，明知依規定於假釋期間應遵守保護管束事項，竟故意更
    犯罪，並經法院判處有期徒刑2月確定，法務部依法撤銷其
    假釋在案；嗣後基於司法院釋字第796號解釋之意旨，案經
    臺灣臺南地方檢察署（下稱臺南地檢署）綜合審酌原告「對
    社會危害程度」、「再犯可能性」、「悛悔情形及假釋後動
    態」及「比例原則」等四大面向並提供初步意見（本院卷第
    381-384頁）。法務部考量原告假釋期間再犯不能安全駕駛
    罪2件及過失傷害罪1件，且保護管束期間有1次未依規定報
    到紀錄，基於特別預防考量，有維持撤銷假釋並執行殘刑之
    必要，此有法務部110年6月22日法矯字第11001504340號函
    附卷(本院卷第62頁)可稽。
四、原告訴稱「雖假釋中再犯不能安全駕駛罪及過失傷害罪，惟
    均經法院判處6月以下有期徒刑，且均已繳納罰金完畢，社
    會危害程度非屬重大；獲更生已久，已培養適應社會生活之
    能力，如因觸犯非重罪而入監，將使先前努力化為烏有，應
    悖於比例原則」等情，經查原告於假釋中107年3月11日酒後
    駕駛自用小客車上路肇事，造成他人受有多處傷害，經警委
    託醫護人員抽取血液送驗，測得血液中酒精濃度為225MG/DL
    （換算為呼氣酒精濃度每公升1.125毫克）；嗣後竟不思悔
    改，復於前開案件偵查中之107年4月15日再次飲酒後駕駛自
    用小客車上路，經警攔檢查獲，並測得呼氣酒精濃度每公升
    0.43毫克；前開案件經法院分別以不能安全駕駛罪及過失傷
    害罪，判處有期徒刑4月、3月、2月確定在案。原告於2個月
    內接連飲酒後駕車上路，犯行明顯漠視法令禁制及用路人安
    全，並損及他人身體、財產法益，且迄未與被害人達成民事
    和解，堪認對社會危害程度及再犯不能安全駕駛罪之可能性
    非低，據以撤銷假釋難謂損益失衡，而有過度侵害原告權益
    之情事。另訴稱「假釋期間僅1次因工作忙碌而疏未報到，
    並非刻意規避，違失情節應非重大」，經查原告保護管束期
    間確有1次未依規定向地檢署報到之紀錄，並經觀護人依法
    告誡在案，維持處分於法有據。據此，原告依111年1月14日
    修正施行前之第78條第1項規定及司法院釋字第796號解釋文
    意旨個案審酌後，認有基於特別預防考量，撤銷其假釋之必
    要，維持處分於法無違。此有臺灣臺南地方法院107年度交
    簡上字第108號刑事判決（本院卷第76-78頁）、107年度交
    簡字第1705號刑事簡易判決（本院卷第73-75頁）、107年度
    交易字第1033號刑事判決（本院卷第63-66頁）、臺灣臺南
    地方檢察署110年2月26日南檢文丙109執更緝213字第110901
    1918號函（本院卷第381-384頁）、全國刑案資料查註表（
    本院卷第391-400頁）及相關資料附卷可資參照，足堪認定
    。
五、被告法務部於前開維持撤銷處分作成前，曾會核其他單位（
    本院卷第373頁），其出具意見分別如下：
  ⒈保護司：原未提出個別意見，嗣經檢察司提出會辦意見後，
    再審酌意見稱：有關第20案王國信，經重新審酌，同檢察司
    意見。（本院卷第374頁）
  ⒉檢察司：王國信於假釋期間内，涉犯不能安全駕駛罪2件及過
    失傷害罪1件，分別判處徒刑2月及6月，且保護管束期間有1
    次未依規定報到紀錄、殘刑4年8月6日，與後案定執行刑7月
    ，難謂逾比例原則，故認有反覆實施犯罪、顯已對社會有危
    害程度、基於特別預防考量，有使其入監執行之必要。（本
    院卷第375頁）
  ⒊台南地檢署：（本院卷第381-384頁）
    A.悛悔情形及假釋後動態：未報到1次、假釋中再犯公共危
      險，判2月、假釋中犯不能安全駕駛、非駕業務傷害，判4
      月、3月。
    B.後案宣告刑與前案殘刑比較，撤銷假釋「不」符合比例原
       則。
    C.補充：假釋約3年酒駕2次、傷害（過失）1次，難謂其就
      前案殺人未遂罪無悔意。
  ⒋台南監獄：因假釋中故意更犯罪，依刑法第78條規定撤銷假
    釋。（本院卷第387-390頁）
  ⒌矯正署：考量前犯殺人未遂、恐嚇、槍砲等罪，假釋期間故
    意再犯不能安全駕駛罪2件及過失傷害罪1件（判2月報撤、4
    月），犯行漠視法規並已傷及他人，又未對被害人和解賠償
    ，且保護管束期間有1次未依規定報到記錄，基於特別預防
    考量，爰維持原撤假處分。（本院卷第377頁）
六、足見被告法務部作成原處分，已參酌並會核各單位之意見，
    再審酌原告假釋期間再犯不能安全駕駛罪2件及過失傷害罪1
    件，且保護管束期間有1次未依規定報到紀錄，原告於2個月
    內接連飲酒後駕車上路，犯行明顯漠視法令禁制及用路人安
    全，並損及他人身體、財產法益，且迄未與被害人達成民事
    和解，堪認對社會危害程度及再犯不能安全駕駛罪之可能性
    非低，認定原告悛悔情形尚不適合復歸社會而仍有繼續教化
    之必要，而作成撤銷假釋之決定，核已踐行法定程序且以個
    案犯罪情節、類型為決定撤銷假釋與否之依據，尚無逾越審
    查範圍或考量與事件無關之因素，故被告法務部所作成之原
    處分難認有何違法，依前揭說明，本院就其決定應予尊重，
　　原告雖主張王國信前於在監執行期間，並無任何違紀情形，
    且曾因表現優良而獲頒獎狀，然是否撤銷假釋，尚非僅審酌
    在監表現，尚有上開諸多因素，是以，原告主張被告有裁量
    怠惰或裁量權行使已萎縮至零之違誤情事，委不足採。
七、另原告主張依刑法第78條之規定，假釋之撤銷，應於判決確
    定後6月以内為之，若超過6個月之法定期間後，即應不得再
    行撤銷假釋一節，惟查，原告王國信於107年3月11日所犯公
    共危險、過失傷害罪之判決確定日期為108年2月21日，此有
    受刑人王國信定應執行刑案件一覽表附卷可稽（本院卷第44
    1頁)，被告法務部於108年4月25日作成法授矯教字第108010
    23010號函撤銷原告假釋(本院卷第51頁)，並未逾期，法務
    部另於110年6月22日作成法矯字第11001504340號函，維持
    撤銷假釋處分，係依釋字第796號意旨再就個案重新審酌有
    無基於特別預防考量，而有必要使該受假釋人再入監執行殘
    刑之具體情狀再加審酌，自無原告所謂逾期撤銷之情事，原
    告尚有誤會，至於過失傷害罪係與不能安全駕駛罪同一判決
    （本院107年度交易字第1033號），僅為資料之登載，被告
    並未列入唯一考量，自無違法之疑慮，併此敘明。
八、據上論結，原告既於假釋中更犯罪，受有期徒刑之宣告確定
    ，合於刑法第78條第1項規定及司法院釋字第796號解釋意旨
    ，法務部110年6月22日以法矯字第11001504340號函及法務
    部矯正署111年3月15日法矯署復字第11101019350號復審決
    定，於法均無不合，原告所訴應無理由。
九、從而，原處分並無違法，復審決定予以維持，核無不合。原
    告訴請撤銷，為無理由，應予駁回。本件判決基礎已經明確
    ，兩造其餘之攻擊防禦方法及訴訟資料經本院審酌後，核與
    判決結果不生影響，無一一論述之必要，一併說明。　　
據上論結，本件原告之訴為無理由，依行政訴訟法第98 條第1項
前段，判決如主文。
中　　華　　民　　國　　111 　年　　8　　月　　31　　日
　　　　　　　　　行政訴訟庭　法　官　侯明正
一、上為正本係照原本作成。
二、如不服本判決，應於送達後20日內，向本院提出上訴狀，其
    未表明上訴理由者，應於提出上訴後20日內向本院補提理由
    書（均須按他造人數附繕本）。上訴理由應表明關於原判決
    所違背之法令及其具體內容，或依訴訟資料可認為原判決有
    違背法令之具體事實。
中　　華　　民　　國　　111 　年　　8 　　月　　31　　日
　　　　　　　　　　　　　　　書記官　陳惠萍